【裁判字號】    92,訴,643
【裁判日期】    920530
【裁判案由】    業務過失致死
【裁判全文】
臺灣臺北地方法院刑事判決                          九十二年度訴字第六四三號
    公  訴  人  臺灣臺北地方法院檢察署檢察官
    被      告  乙○○
右列被告因業務過失致死案件，經檢察官提起公訴（九十一年度偵字第一一九七八號
），本院判決如左：
    主  文
乙○○從事業務之人，因業務上之過失致人於死，處有期徒刑拾月。
    事  實
一、乙○○係台北市公車處之司機，以駕駛營業大客車為業，為從事駕駛業務之人，
    於民國九十一年六月十四日十八時五十分許，駕駛車牌號碼ＡＢ—七三七號營業
    大客車沿台北市○○○路由西往東方向行駛時，突因右前車輪爆胎，遂將所駕駛
    之車輛停放於南京東路二段一五○號前，等待台北市公車處派人前來維修，乙○
    ○本應注意汽車因發生故障不能行駛時，應即設法移置於無礙交通之處，該故障
    車輛在未移置前或移置後均應豎立故障標誌，在行車時速逾四十公里之路段，應
    豎立於車身後方三十公尺至一百公尺之路面上之規定，而依其智識、能力又無不
    能注意之情事，乃乙○○竟疏未注意，於故障發生後已二小時，即二十時五十分
    時許，當時並非交通擁擠之路段，仍僅將故障標誌擺放在故障車輛後方約六點二
    公尺處，即逕自與台北市公車處派來維修之技師林明銓一同更換右前車輪輪胎。
    而於同日二十時五十分許，適有被害人劉潤德駕駛車牌號碼ＤＳＱ—三五二號輕
    型機車沿同向車道行駛，亦因疏未注意車前狀況，在行經南京東路二段一五○號
    前時，劉潤德所駕駛之機車先撞上前開故障標誌後，仍因故障標誌與故障車輛間
    之擺放距離過短，致劉潤德反應不及，而撞及前開故障大客車左側後方保險桿，
    導致顱部及胸部鈍性傷，經送台北馬偕醫院醫救治後，仍於同日下午十時十七分
    不治死亡。
二、案經劉潤德之子甲○○訴由台北市政府警察局中山分局報請臺灣臺北地方法院檢
    察署檢察官偵查起訴。
    理    由
一、訊據被告乙○○固不否認於前揭時、地停放右開車牌號碼營業大客車及豎立故障
    標誌，致使被害人劉潤德先撞上該故障標誌，再撞上該大客車左側後方保險桿，
    導致被害人顱部及胸部鈍性傷之傷勢，於送台北馬偕醫院後不治死亡等情，惟矢
    口否認有何業務過失人於死之行，辯稱：伊所駕駛之營業大客車故障當時是下午
    六時五十分許，當時該路段交通擁擠、車輛眾多，且大客車後方三十公尺處係位
    於松江路、南京東路之交岔十字路口，在十字路口放置故障標誌顯然將妨礙車輛
    通行，並無助於促使其他車輛注意前方有車輛故障之情形，是被告自無過失云云
    。
二、經查：
（一）被告係台北市公車處之司機，以駕駛營業大客車為業，為從事駕駛業務之人，
      九十一年六月十四日十八時五十分許，乙○○駕駛車牌號碼ＡＢ—七三七號營
      業大客車沿台北市○○○路由西往東方向行駛時，突因右前車輪爆胎，遂將所
      駕駛之車輛停放於南京東路二段一五○號前，卻未依道路交通安全規則第一百
      十二條第一項第十二款「汽車發生故障不能行駛，應即設法移置於無礙交通之
      處。該故障車輛在未移置前或移置後均應豎立故障標誌，在行車時速逾四十公
      里之路段，應豎立於車身後方三十公尺至一百公尺之路面上」之規定，於故障
      發生後二小時，即同日晚間八時五十分許，仍僅將故障標誌擺放於故障車輛後
      方約六點二公尺處，致被害人劉潤德先撞上該故障標誌，再撞上該大客車左側
      後方保險桿，經送台北馬偕醫院急救，仍因顱部及胸部鈍性傷，於同日晚間十
      時十七分不治死亡等事實，已經被告乙○○於警訊時供承在卷，並經證人即台
      北市公車處派至現場維修之技師林明銓於偵查中之證述屬實，復有臺北市政府
      警察局中山分局交通分隊道路交通事故調查報告表、談話紀錄表、補充資料表
      及現場照片十一幀附卷可資佐證，而被害人劉潤德車禍後受有左前額擦挫傷、
      左右眼瞼瘀傷、右觀骨部位肌肉挫瘀傷、右眉上緣裂傷、右上眼瞼裂傷、雙眼
      眼角出血、鎖骨間輕微瘀傷、左側胸部骨折及瘀傷、右側胸大肌部瘀傷、左手
      食指與左手背、左前臂擦傷、左大腿前部及內側擦挫傷、右膝部及其上方處擦
      傷及右足外側擦傷等傷勢，經送台北馬偕醫院急救，仍因顱部及胸部鈍性傷，
      於九十一年六月十四日下午十時十七分不治死亡等情，亦經臺灣臺北地方法院
      檢察署檢察官督同檢驗員相驗屬實，製有勘驗筆錄、驗斷書、相驗屍體證明書
      、相驗報告書及相驗相片八張等在卷可憑。
（二）本件交通事故發生時間為同日二十時五十分許，距離被告所駕駛之營業大客車
      發生右前車輪爆胎之故障時間已經過二小時，參照台北市政府警察局中山分局
      交通分隊道路交通事故調查報告表所繪之事故現場圖及所附之交通事故現場照
      片，當時該路段之交通流量並不大，又事故發生地點路段速限為每小時五十公
      里，依前述規定，在行車時速逾四十公里之路段，故障標誌應豎立於車身後方
      三十公尺至一百公尺之路面上，即使車輛故障當時因交通擁塞而須視情況暫將
      故障標誌懸掛於車身後部或豎立於車身後方五公尺至三十公尺之路面上，惟於
      車輛故障經過二小時後之非交通尖峰時段，被告應有義務視車況依前揭規定將
      故障標誌往後方擺置，且該營業大客車故障停靠之處距離松江路口仍有二十公
      尺，並非僅有六公尺，即使如被告所辯大客車車後三十公尺處位於松江路、南
      京東路交岔之十字路口，被告仍應儘量將故障標誌放置於近路口處，而非僅放
      置於車後六公尺，以符合規定，被告既係台北市公車處之司機，應熟知前開規
      定，其應注意並能注意而不注意，未依前開規定將故障標誌往後方擺置，其顯
      有過失，台北市車輛行車事故鑑定委員會九十二年一月八日北鑑字第○九一三
      ○三八四四○○號鑑定意見書亦同此認定，有該鑑定意見書附卷可參。
（三）被告為台北市公車處之司機，自應熟知道路交通安全規則之相關規定，在行車
      時速逾四十公里之路段，應將故障標誌豎立於車身後方三十公尺至一百公尺之
      路面上，本件肇事路段限速五十公里，被告僅將故障標誌放置於車後約六公尺
      處，依其智識、能力並無不能注意之情事，其應注意、能注意而未注意，致發
      生輕型機車駕駛劉潤德疏未注意車前狀況，致先後撞上前開故障標誌及大客車
      左側後方保險桿，因而發生死亡之結果，被告之過失與被害人發生死亡之結果
      間顯有因果關係。綜上所述，被告上開所辯，核屬卸責之詞，並無足採，本件
      事證已臻明確，被告犯行洵堪定。
三、被告係台北市公車處司機，負責駕駛營業用大客車載運乘客，為從事駕駛業務之
    人，核其所為係犯刑法第二百七十六條第二項因業務過失致人於死罪。爰審酌被
    告並無前科、素行良好，有臺灣高等法院被告全國前案紀錄表可考，參酌本件事
    故被害人未注意車前狀況亦有過失，惟被告因一時疏未遵守道路交通安全規則致
    人於死，造成無可挽救之遺憾，並使被害人家屬痛失至親，犯罪所生危害甚重，
    又被告否認犯行，未見悔意反省，且事故後漠視被害人家屬創傷等一切情狀，量
    處如主文所示之刑。
據上論斷，應依刑事訴訟法第二百九十九條第一項前段，刑法第二百七十六條第二項
，罰金罰鍰提高標準條例第一條前段，判決如主文。
本案經檢察官陳清茂到庭執行職務。
中      華      民      國      九十二      年    五    月    三十      日
                                      臺灣臺北地方法院交通法庭
                  法    官  吳  孟  良
右正本證明與原本無異。
如不服本判決，應於判決送達後十日內向本院提出上訴狀(應抄附繕本)。告訴人
或被害人如對於本判決不服者，應具備理由請求檢察官上訴，其上訴期間之計算
係以檢察官收受判決正本之日期為準。
                                          書 記  官 田  華  仁
中      華      民      國      九十二      年    五    月    三十      日
附錄本案論罪科刑法條全文：
刑法第二百七十六條(過失致死罪)
因過失致人於死者，處二年以下有期徒刑、拘役或二千元以下罰金。
從事業務之人，因業務上之過失犯前項之罪者，處五年以下有期徒刑或拘
役，得併科三千元以下罰金。


司法院資訊處製作；財團法人民間司法改革基金會備份。
